【裁判字號】    98,簡上,249
【裁判日期】    990126
【裁判案由】    賭博
【裁判全文】
臺灣彰化地方法院刑事判決             98年度簡上字第249號
上  訴  人
即  被  告  甲○○
上列上訴人即被告因賭博案件，不服本院九十八年度簡字第二０
四一號中華民國九十八年十月二十三日第一審簡易判決（檢察官
聲請簡易判決處刑案號：九十八年度速偵字第一二０六號），提
起上訴，本院管轄第二審合議庭判決如下︰
    主  文
原判決撤銷。
甲○○犯聚眾賭博罪，處有期徒刑肆月，如易科罰金，以新臺幣
壹仟元折算壹日。扣案之六合彩簽注單壹張，沒收。
    事  實
一、甲○○基於意圖營利聚眾賭博、供給賭博場所及在公眾得出
    入之場所賭博財物之犯意，自民國九十八年九月一日起，至
    九十八年九月十日止，利用其位於彰化縣芳苑鄉○○村○○
    路○○段三０六號之住處充作公眾得出入之場所，經營六合
    彩賭局，聚集不特定人簽選號碼賭博財物多次。其賭博方式
    計有「二星」、「三星」，每注賭金為新臺幣（下同）十元
    ，再核對香港發行每星期二、四、六開獎之六合彩號碼以定
    輸贏，賭客若簽中，則贏得五百七十元（二星）、五千七百
    元（三星）不等之彩金，若未簽中，則賭資歸甲○○贏得，
    以此方式聚集不特定多數成年人賭博財物。嗣於九十八年九
    月十日下午六時五分許，在上揭住處，為警搜索查獲，並扣
    得其所有供經營六合彩賭博所用之簽注單一張，始查悉上情
    。
二、案經彰化縣警察局芳苑分局報請臺灣彰化地方法院檢察署檢
    察官偵查聲請簡易判決處刑。
    理  由
一、按「被告以外之人於審判外之陳述，雖不符前四條之規定，
    而經當事人於審判程序同意作為證據，法院審酌該言詞陳述
    或書面陳述作成時之情況，認為適當者，亦得為證據。當事
    人、代理人或辯護人於法院調查證據時，知有第一百五十九
    條第一項不得為證據之情形，而未於言詞辯論終結前聲明異
    議者，視為有前項之同意。」，刑事訴訟法第一百五十九條
    之五定有明文。本件被告於本院準備程序時，表示對於檢察
    官所提各項證據方法之證據能力並無意見，本院審酌上開各
    該證據均非屬違法取得之證據，復經本院於審判期日就上開
    證據進行調查、辯論，依法均具有證據能力，合先敘明。
二、上揭犯罪事實，業據上訴人即被告甲○○於本院審理時坦承
    不諱，並有搜索扣押筆錄一份、現場照片二張附卷，以及六
    合彩簽注單一張扣案可資佐證，本件事證明確，被告前揭賭
    博犯行，洵堪認定。
三、按刑法第二百六十八條後段規定所稱「聚眾賭博」，係指聚
    集不特定人參與賭博之行為，同條前段規定所稱「供給賭博
    場所」，係指提供特定處所供人從事賭博行為，縱未於現實
    上同時糾集多數人於同一處所，而係聚集眾人之財物進行賭
    博者，例如職棒簽賭及六合彩組頭等以電話、傳真之方式供
    人簽賭之行為，亦均屬之。是核被告所為，係犯刑法第二百
    六十八條後段之意圖營利聚眾賭博罪、同法第二百六十八條
    前段之意圖營利供給賭博場所罪及同法第二百六十六條第一
    項前段於公眾得出入之場所賭博罪。按刑事法若干犯罪行為
    態樣，本質上原具有反覆、延續實行之特徵，立法時既予特
    別歸類，定為犯罪構成要件之行為要素，則行為人基於概括
    之犯意，在密切接近之一定時、地持續實行之複次行為，倘
    依社會通念，於客觀上認為符合一個反覆、延續性之行為觀
    念者，於刑法評價上，即應僅成立一罪。學理上所稱「集合
    犯」之職業性、營業性或收集性等具有重複特質之犯罪均屬
    之，例如經營、從事業務、收集、販賣、製造、散布等行為
    概念者是（最高法院九十五年度臺上字第一０七九號判決要
    旨參照）。被告基於經營特定營業之目的，利用香港六合彩
    開獎結果為賭博標的，提供賭博場所及聚集不特定之人簽賭
    下注，此種犯罪形態，當不止對獎一次就結束，本質上乃具
    有反覆、延續之特質，是以本件被告自九十八年九月一日起
    ，至同年九月十日為警查獲為止，所為連貫、反覆經營六合
    彩賭博之行為，依上開說明，於刑法評價上，應認係集合多
    數犯罪行為，是其意圖營利聚眾賭博、意圖營利提供賭博場
    所及在公眾得出入場所賭博之行為態樣，應分屬集合犯，被
    告此等犯行應各評價為包括一罪。被告基於一個意圖營利之
    犯意，同時提供賭博場所與聚集多數人賭博，係基於一賭博
    營利之犯意，達成其同一犯罪所為之各個舉動，應屬法律概
    念之一行為，乃一行為觸犯上開三罪名，應依想像競合犯之
    規定，從一重之意圖營利聚眾賭博罪處斷。
四、原審判決引據事證對於被告論罪科刑，固非無見，惟查原審
    就被告利用其位於彰化縣芳苑鄉○○村○○路○○段三０六
    號之住處充作公眾得出入之賭博場所等事實部分，未敘及論
    究，所認定之犯罪事實即有未洽，被告於本院審理時已坦承
    上開犯行（見本院審判筆錄第四頁），其原上訴意旨否認犯
    行雖均無理由，然原審判決認定被告之犯罪事實既有上開可
    議之處，自應由本院將原判決撤銷改判。爰審酌被告之素行
    、犯罪之動機、目的、手段及供給賭博場所聚眾賭博，易助
    長社會僥倖心理，影響正常之社會經濟活動，暨其經營之時
    間尚短，獲取之利益非鉅，犯後於偵查中認罪，雖於上訴狀
    中曾一度否認犯行，惟其後於本院審理時已知坦承犯行，尚
    見悔悟之心等一切情狀，量處如主文所示之刑，並諭知易科
    罰金之折算標準，以示懲儆。又扣案之六合彩簽注單一張為
    當場賭博之器具（最高法院八十七年臺非字第二０七號判決
    意旨參照），應依刑法第二百六十六條第二項規定，併予宣
    告沒收。
據上論斷，應依刑事訴訟法第四百五十五條之一第一項、第三項
、第三百六十九條第一項前段、第三百六十四條、第二百九十九
條第一項前段，刑法第二百六十六條第一項前段、第二項、第二
百六十八條、第五十五條、第四十一條第一項前段，刑法施行法
第一條之一，判決如主文。
本件經檢察官林于人到庭執行職務。
中    華    民    國    99    年    1    月     26    日
                  臺灣彰化地方法院刑事第三庭
                      審判長法  官  李  進  清
                            法  官  唐  中  興
                            法  官  陳  銘  壎
以上正本證明與原本無異。
本件不得上訴。
中    華    民    國    99    年    1     月    26    日
                            書記官  蘇  美  苓
附錄本案論罪科刑法條全文：
中華民國刑法第266條
（普通賭博罪與沒收物）
在公共場所或公眾得出入之場所賭博財物者，處 1 千元以下罰
金。但以供人暫時娛樂之物為賭者，不在此限。
當場賭博之器具與在賭檯或兌換籌碼處之財物，不問屬於犯人與
否，沒收之。
中華民國刑法第268條
（圖利供給賭場或聚眾賭博罪）
意圖營利，供給賭博場所或聚眾賭博者，處 3 年以下有期徒刑
，得併科 3 千元以下罰金。

司法院資訊處製作；財團法人民間司法改革基金會備份。
